【裁判字號】    99,台上,3921
【裁判日期】    990624
【裁判案由】    違反森林法
【裁判全文】
最高法院刑事判決            九十九年度台上字第三九二一號
上  訴  人  台灣高等法院高雄分院檢察署檢察官
被      告  甲○○
上列上訴人因被告違反森林法案件，不服台灣高等法院高雄分院
中華民國九十九年四月二十日第二審判決（九十九年度上訴字第
三九一號，起訴案號：台灣屏東地方法院檢察署九十八年度偵字
第三二一四號），提起上訴，本院判決如下：
    主  文
上訴駁回。
    理  由
按刑事訴訟法第三百七十七條規定，上訴於第三審法院，非以判
決違背法令為理由，不得為之。是提起第三審上訴，應以原判決
違背法令為理由，係屬法定要件。如果上訴理由書狀並未依據卷
內訴訟資料，具體指摘原判決不適用何種法則或如何適用不當，
或所指摘原判決違法情事，顯與法律規定得為第三審上訴理由之
違法情形，不相適合時，均應認其上訴為違背法律上之程式，予
以駁回。本件公訴意旨以：被告甲○○與綽號「小胖」者，基於
共同竊取森林主產物之犯意聯絡，由「小胖」於民國九十八年四
月二十三日挖取屏東縣牡丹鄉恆春第七林班地之七里香三株得手
後，由被告聯絡蔡靜坤（業經判處罪刑確定）駕駛大貨車同往載
運，欲運往高雄，嗣於當晚八時四十五分許經警攔檢當場查獲等
情，因認被告涉犯森林法第五十二條第一項第四款、第六款結夥
二人以上竊取森林主產物，為搬運贓物而使用車輛罪嫌。原判決
維持第一審諭知被告無罪之判決，駁回檢察官在第二審之上訴，
已依審理所得心證，說明：(一)檢察官係以被告與「小胖」之間有
行動電話通聯紀錄，所稱不熟悉「小胖」年籍姓名，亦不知運送
之目的地，有違常理，其否認竊取該三株七里香之辯解為不可採
，因而認定被告涉嫌。惟依第一審卷附被告與「小胖」所持用之
行動電話門號於九十八年三至四月間之通聯紀錄顯示，二人僅於
查獲當日十八時十二分有電話聯繫；且被告於查獲前使用行動電
話之基地台位置，均未曾出現在該林班地一帶。苟被告與「小胖
」謀議盜採七里香，衡情彼此於案發前應密切聯繫相關細節或往
返現場實地察看，實不可能僅於查獲當日聯繫一次，且被告通話
位置與失竊現場亦無關連，足徵被告所辯：「該日接到『小胖』
忽然來電請託搬運本案七里香」之語，應屬可信。(二)公訴人所提
職務報告、被害人之警詢筆錄、扣押物品目錄表、照片、該林班
地七里香遭竊挖位置圖等項資料，至多僅能證明被告取得該失竊
物後，與蔡靜坤共同搬運之事實，尚難進而證明被告竊取該七里
香。再就被告所辯其僅為賺取外快，依「小胖」指示參與搬運扣
案七里香，「小胖」及其餘現身現場附近之不明人士均未表露身
分等情以觀，核與一般犯罪集團之成員刻意隱藏幕後、指示集團
成員以外之人出面參與搬運贓物之模式相符，難認有何違反常情
之處。被告既自白參與搬運扣案七里香犯行，縱使其確知竊取七
里香之正犯身分而拒不供出，亦無從據以推斷其與「小胖」或其
他正犯有竊取七里香之犯意聯絡與行為分擔。(三)檢察官所舉證據
尚無法使法院確信被告有公訴意旨所指之竊取森林主產物犯行，
自應為無罪之諭知。至被告涉嫌搬運贓物部分，未經起訴，與經
起訴之加重竊取森林主產物罪之基本社會事實亦不相同，無從變
更起訴法條，逕行判決，而應由檢察官另行偵辦等情。就此以觀
，原判決並無違背法令之處。檢察官上訴意旨對於原審採證認事
職權之適法行使所為上開論斷說明，徒憑己見任意爭執，所謂原
判決有採證違背經驗法則、論理法則之違法云云，自不足據以辨
認原判決已具備違背法令之形式要件。再按森林法第五十二條第
一項各款情形，乃該法第五十條所定竊取森林主、副產物罪之各
種加重條件，並非獨立之罪名。其中第六款「為搬運贓物，使用
車輛」之加重條件，係行為人於完成竊取森林主、副產物行為後
之處分贓物行為（搬運自己竊得之物，本不成立贓物罪）；如於
他人竊取森林主、副產物之犯行完成後，始以車輛為他人搬運盜
贓，即不成立森林法第五十二條第一項第六款之罪，而應論以該
法第五十條之搬運贓物罪。依起訴書所載上開犯罪事實，檢察官
僅係起訴被告涉犯森林法第五十二條第一項第四款、第六款之罪
嫌，被告另涉搬運贓物部分不在本件起訴範圍。檢察官上訴意旨
復以：森林法第五十二條第一項第六款竊取森林主、副產物，為
搬運贓物使用車輛罪，係「森林法第五十條竊取森林主、副產物
罪與刑法第三百四十九條第一項贓物罪」之結合犯，原判決縱認
被告無竊取森林主產物犯行，亦應就搬運贓物部分論罪科刑，原
判決有已受請求之事項未予判決之違法云云，顯係誤以搬運自己
竊得之物者亦成立贓物罪為前提所為指摘，揆諸前開說明，實與
法律規定得為第三審上訴理由之違法情形，不相適合。本件上訴
違背法律上之程式，應予駁回。
據上論結，應依刑事訴訟法第三百九十五條前段，判決如主文。
中    華    民    國  九十九  年    六    月  二十四  日
                      最高法院刑事第十庭
                          審判長法官  花  滿  堂
                                法官  黃  正  興
                                法官  陳  東  誥
                                法官  林  錦  芳
                                法官  洪  昌  宏
本件正本證明與原本無異
                                      書  記  官
中    華    民    國  九十九  年    六    月  二十八  日
                                                      Ｅ

司法院資訊處製作；財團法人民間司法改革基金會備份。
